【裁判字號】    88,南簡上,93
【裁判日期】    891031
【裁判案由】    違反著作權法
【裁判全文】
臺灣臺南地方法院刑事判決                        八十八年度南簡上字第九三號
    上  訴  人  戊○○
    即  被  告
    上  訴  人  丙○○
    即  被  告
    共      同  查名邦
    選任辯護人  曾子珍
右上訴人等因違反著作權法案件，不服本院台南簡易庭中華民國八十八年八月二十六
日八十八年度南簡字第六七四號第一審刑事簡易判決（聲請簡易判決處刑案號：台灣
台南地方法院檢察署八十八年度偵字第七０六三號、八十八年度偵字第八二七四號）
提起上訴，本院合議庭判決如左：
    主  文
上訴駁回。
    事  實
一、戊○○（前於民國八十三年間因毀損、妨害自由及傷害等案件，經本院判處有期
    徒刑五月，於八十三年十二月十一日執行完畢）係位於台南市○○路二四五號千
    代茶藝坊之負責人，與丙○○即台南縣永康市怡品音響社負責人，共同基於侵害
    著作財產權之不確定概括犯意聯絡，將歌名「悶」、「你快樂所以我快樂」、「
    心酸講無話」等三首歌曲，原係美華影視股份有限公司（下稱美華公司）享有音
    樂著作財產權之著作物，未經美華公司授權公開演出，竟於八十八年一月十四日
    ，訂立租賃契約，由丙○○以每月租金新台幣（下同）一萬五千元之對價，將其
    所有內含上開三首伴唱歌曲之點將家電腦伴唱機（另含點歌遙控器一台）一台及
    點歌目錄一本，出租戊○○，並擺設於千代茶藝坊內，連續供不特定顧客點播演
    唱，擅自以此公開演出之方式侵害美華公司之著作財產權，嗣於八十八年五月二
    十六日二十二時十二分許，在上址為美華公司代理人發覺而報警當場查獲。並扣
    得丙○○所有供以侵害著作財產權所用之點歌目錄一本、電腦伴唱機一台及點歌
    遙控器一台。
二、案經美華公司訴由台南市警察局第六分局報告台灣台南地方法院檢察署檢察官偵
    查後聲請簡易判決處刑。
    理  由
一、訊據被告丙○○於偵審中固坦承於前開時地將扣案電腦伴唱機（另含遙控器一台
    ）一台及點歌目錄一本，出租戊○○，並供其擺設於千代茶藝坊內，用以供不特
    定顧客點播公開演出等情；被告戊○○於偵審中亦坦承係千代茶藝館負責人，並
    將向被告丙○○承租之前開電腦伴唱機等物，擺設於其所經營之千代茶藝館內，
    供不特定人公開演出等情。惟二人均辯稱：前開三首歌曲於被告丙○○向台南市
    喬大電器公司購買之際，即已錄製於內，伊等均未知前開三首歌曲未經授權云云
    。辯護意旨則以：告訴人美華公司並未享有前開三首歌曲之著作權，應無告訴權
    ；被告二人提供之電腦伴唱機內之三首歌配合畫面，已係獨立之視聽著作，並無
    侵害告訴人之音樂著作情事；除告訴人會同警方點唱前開三首歌曲外，並無任何
    證據足認曾有消費者點唱前開三首歌曲；被告丙○○係以高於「家用型伴唱機」
    一倍以上價格購買扣案之「營業型機種」，且行銷業者亦保證扣案機器及歌曲可
    供營業使用，是以被告丙○○並無侵害告訴人享有著作權之故意；伴唱機內歌曲
    高達數千首，使用者無從確認每一首歌曲均已有授權；被告丙○○對於版權保證
    書內所載之「仲介團體」並無任何概念，無從向所謂的「仲介團體」支付權利金
    ，被告戊○○向被告丙○○承租之際，被告丙○○並未出示版權保證書，被告戊○○無從知悉尚須支付版權費用，是以被告丙○○及戊○○，均非有意侵害告訴
    人之著作權云云。
二、經查：(1)歌名「悶」及「你快樂所以我快樂」二首歌之作曲者為案外人張亞棟（
    外文譯音），因之張亞棟就前二首歌曲之音樂著作部分，享有著作權。張亞棟於
    八十四年八月一日將前開音樂著作之著作權授權予香港派斯柏著作權公司（以下
    簡稱派斯柏公司），派斯柏公司於八十四年九月一日轉授權予亞洲百代著作權代
    理有限公司（以下簡稱百代著作公司），百代著作公司復授權予告訴人等情，業
    據告訴人提出合約書二份、著作財產權讓與證明書一份，在卷可稽。另查歌名「
    心酸講無話」之作詞曲者分別為甲○○與丁○○，二人對該「心酸講無話」一曲
    音樂著作，均享有著作權，二人復於八十七年一月十二日授權百代著作公司台灣
    分公司，復轉授權予告訴人，從而告訴人就前開三首歌曲應享有音樂著作之著作
    財產權。辯護意旨雖辯稱：甲○○與丁○○於台灣高等法院台中分院八十九年上
    易字第七九五號案件中結證稱並未簽署授權書予告訴人之前手百代著作公司，告
    訴人自無從百代著作公司取得著作權，告訴人就「心酸說無話」一曲應無音樂著
    作之著作權云云。然甲○○與丁○○於台灣台中地方法院八十九年度自字五０九
    號誣告案件中，結證證稱曾將其擁有之前開二首歌之音樂著作權授權予百代著作
    公司，並稱當時係因百代公司突然要伊書寫該證明書，始會當庭質疑百代著作公
    司之作法等語（參見卷附台灣台中地方法院八十九年度自字五０九號刑事案件八
    十九年七月二十八日審判筆錄），堪認告訴人就前開「心酸說無話」該首歌確實
    享有音樂著作權。另就歌名「悶」及「你快樂所以我快樂」二首歌音樂著作部分
    ，告訴人係經百代著作公司授權取得音樂著作權，已如前述，是以辯護意旨稱：
    百代著作公司曾限制百代著作公司台灣分公司（即ＥＥＩ公司）不得轉授權予台
    灣地區，告訴人無從自百代著作公司台灣分公司取得前開二首歌曲之著作權云云
    ，即有未洽。又辯護意旨另稱扣案點唱機係點唱家企業股份有限公司（以下簡稱
    點唱家公司）製作，而點唱家公司於八十五年三月十八日已向點將股份有限公司
    （以下簡稱點唱公司）就「心酸說無話」之歌曲取得授權，故該伴唱機內之「心
    酸說無話」應享有著作權，並提出同意書一份為證云云。惟查：該同意書內並未
    記載授權之歌曲為何，則點將公司是否有就前開歌曲授權予點將家公司即非無疑
    。另據百代著作公司台灣分公司八十八年十月五日函覆台灣彰化地方法院檢察署
    說明中，亦稱曾於八十六年十二月十日授權「悶」、「你快樂所以我快樂」二首
    歌之音樂著作權予點將家公司，惟其授權範圍僅係限於家用，此觀該同意書中記
    載：凡欲使用本著作之公開演出、公開播放、公開上映之任何使用人所需支付本
    公司之權利金，概由社團法人另行處理，與本公司無涉等語可觀，從而點唱家公
    司是否自百代著作公司獲得公開演出前開二歌曲之權利，即非無疑，因之辯護意
    旨稱告訴人就前開三首歌曲未享有著作權，被告二人就「悶」、「你快樂所以我
    快樂」二首歌得公開演出云云，即屬無據。告訴人就歌名「悶」、「你快樂所以
    我快樂」、「心酸講無話」等三首歌曲享有「曲」之部分音樂著作權，自得本其
    著作權人之地位，提出告訴。(2)按電腦伴唱機及其相類之伴唱機播放伴唱帶之內
    容包含伴唱畫面及音樂，兩者合而為一視聽著作，若僅係單純播放而無人演唱，
    核其法律性質係屬著作權法所規定之公開上映行為，於此，該音樂著作之著作權
    人自不得主張其享有之音樂著作公開演出權利。然若有人配合前開視聽著作演唱
    歌曲，則演唱者之行為即屬就前開伴唱帶內容之音樂部分為公開演出，而提供電
    腦伴唱機之業者除有前開公開上映之行為外，其提供伴唱帶使演唱者得以演唱部
    分，核其法律性質係與演唱者共同參與公開演出之行為。查本件被告丙○○出租
    扣案電腦伴唱機等物予被告戊○○，供以被告戊○○擺設於千代茶藝館並供至該
    茶藝館消費之人得以演唱等情，業據被告二人於偵審中自承不諱，是以被告丙○○與戊○○之行為，係就前開三首歌曲共同為著作權法上之公開演出行為。
    (3)按被告丙○○購置扣案電腦伴唱機係供出租之用；被告戊○○承租扣案電腦伴
    唱機係供擺設於其所經營之茶藝館供消費者使用等情，業據被告二人於偵審中自
    承不諱。從而被告二人就扣案之電腦伴唱機均係供作營業，藉以圖利之用。是以
    被告二人既均藉扣案電腦伴唱機營利，其對於該電腦伴唱機內歌曲是否獲得著作
    權人之授權，即應較一般家用者負有更高之注意義務，而被告丙○○購置扣案電
    腦伴唱機時，即有版權保證書一紙隨同交付與被告丙○○一節，業據被告丙○○
    於偵審中自承不諱，核與證人即僑大電器公司負責人乙○○於偵審中結證相符。
    而觀前開版權保證書之內容：「本公司ＳＤ—５６０伴唱機內含之歌曲均經各大
    唱片公司、音樂經紀公司及著作權人合法授權重製，可在營業場所公開使用，使
    用者應事先與著作權人所委託之仲介團體支付權利金後，始得在公開場所公開演
    出使用，付費後如有第三人主張侵害其公開演出權時，本公司保證協助處理公開
    演出權之爭議，絕不損害使用人之權益。」等語，其中業已明確提示被告丙○○
    應另與著作權人委託之仲介團體支付權利金後，始得在公開場所公開演出使用。
    是以被告丙○○當知應先行支付前開仲介團體相關權利金，取得授權後，始得從
    事公開演出之行為。又我國目前音樂仲介團體並未完全制度化雖係事實，然此並
    非意謂行為人得以藉此制度不明之際，即可免除其取得著作權人授權之義務。行
    為人若未能確定其就公開演出之歌曲取得合法授權，自應停止公開演出，而非於
    是否授權渾沌未明之際，即不顧是否侵害他人著作權，逕行公開演出。被告丙○○未詳查扣案電腦伴唱機內歌曲是否確實獲得授權，即將前開機器出租予被告戊○○，供其公開演出牟利，其顯有侵害告訴人音樂著作權之不確定故意。被告戊○○係扣案電腦伴唱機實際經營使用者，其既藉以牟利，自當詳查其所公開演出
    之歌曲是否確實取得授權，然其僅憑被告丙○○所稱可供營業之用一語，未予詳
    查扣案電腦伴唱機之相關文件，確認前開伴唱機內歌曲是否均取得授權，即將該
    機器公開演出藉以圖利，足見其就侵害告訴人音樂著作權部分，具有不確定之故
    意。被告丙○○辯稱：出售電腦伴唱機之僑大電器公司並未告知需另行支付權利
    金、不知扣案電腦伴唱機內有未經授權之歌曲，且無從尋找仲介團體支付權利金
    ；被告戊○○辯稱：並未看過前開版權保證書、被告丙○○並未告知必須另行支
    付權利金云云，均無可採。又被告丙○○雖另辯稱，其已另行支付三萬元之版權
    費用予僑大電器公司，並提出合約書一份為證云云，然訊據證人即僑大電器行負
    責人乙○○於本院調查時到庭結證證稱：該合約書係被告另行購置弘音公司三百
    首歌曲之對價等語（參見本院八十九年九月二十一日訊問筆錄），是以被告丙○○雖另行支付三萬元予僑大電器公司，惟該三萬元係弘音公司三百首歌之對價，
    並非被告得以公開演出該電腦伴唱機內歌曲之授權費用亦非依前開版權保證書中
    所稱另行支付予著作權人或仲介團體之版權費用。被告辯稱已另行支付版權費用
    云云，尚無可採。(4)被告丙○○係以十三萬元向僑大電器公司購置扣案電腦伴唱
    機一節，業據被告丙○○自承在卷，另證人乙○○於本院調查時到庭結證證稱：
    （家用版之價錢如何？）「約四萬元。」、（營業版與家用版的機型如何區別？
    ）「營業版的機器可以接投幣器。歌曲也比較多，約有一千首。客人購買機器後
    ，可以一輯十五首歌九百元之對價補充歌曲。」（參見本院八十九年九月二十一
    日訊問筆錄），依此，營業版之歌曲較家用版之歌曲多出約一千首，而依證人乙○○前開相關補充歌曲之對價，一千首歌曲之對價約為六萬元。是若以相同歌曲
    數量計算，營業版係十四萬元，家用版則為十萬元，復考量機器內尚有甚多數量
    已無版權之老歌歌曲，則兩機型之價格已相去無幾，且參以被告丙○○於購置機
    器時，以三萬元購買弘音公司三百首歌使用權之對價計算，則與營業版機型相同
    歌曲數量之家用版機型價格應為十四萬元，易言之，營業版與家用版兩者若係內
    含相同數量歌曲時，則兩者之價格幾無差距可言。從而營業版之價格高出家用版
    之價格近十萬元，應係兩者內含之歌曲多寡有異，而非公開演出之授權對價。是
    以被告辯稱其以家用版機型三倍價格購買營業版機型，其所多支出之對價即是購
    買版權費用及如其欲侵害告訴人之著作權，大可購買家用版機型即可云云，尚不
    足採。(5)查被告戊○○提供電腦伴唱機及點歌目錄，係供千代茶藝館之消費者使
    用，且前開三首歌曲均在被告提供之點唱目錄內等情，業據被告戊○○、丙○○
    自承不諱，並有點歌本一本在卷可稽。是以被告二人既提供前開三首歌曲列入點
    歌本供消費者點唱，其本有提供前開三首歌曲供至前開茶藝館之人點唱之意，此
    觀告訴人之職員至前開茶藝館點唱此三首歌曲時，被告戊○○亦提供點唱等情可
    知，參以被告戊○○擺設上開電腦伴唱機期間長達四月餘，衡諸常情，必有人點
    唱前開三首歌曲之事實，是被告空言否認曾有人點唱過前開三首歌曲，辯稱告訴
    人之職員並非其服務對象，並無連續侵害告訴人著作權情事云云，尚無可採。綜
    上所述，被告所辯，均不足採。被告犯行明確，堪以認定。
二、核被告二人所為均係犯著作權法第九十二條擅自以公開演出之方法侵害他人著作
    財產權之罪。被告二人間，有犯意連絡及行為分擔，俱為共同正犯。被告二人多
    次犯行，時間緊接、觸犯構成要件相同之罪，為連續犯，應均僅論以一罪，並分
    別加重其刑。又被告戊○○前於八十三年間因毀損、妨害自由及傷害等案件，經
    本院判決有期徒刑五月，於八十三年十二月十一日執行完畢等情，有台灣高等法
    院被告全國前案紀錄表一份在卷可稽。被告戊○○於有期徒刑執行完畢五年之內
    再犯本件有期徒刑以上之罪，為累犯，應依法加重其刑。原審以被告犯行明確，
    依刑事訴訟法第四百四十九條第一項前段、第四百五十四條第二項、著作權法第
    九十二條、刑法第十一條前段、第二十八條、第五十六條、第四十七條、第四十
    一條、第三十八條第一項第二款、罰金罰鍰提高標準條例第二條，分別量處被告
    戊○○應處有期徒刑五月；被告丙○○處有期徒刑四月，並均諭知以三百元折算
    一日為易科罰金之折算標準，另扣案之點歌目錄一本、電腦伴唱機一台及點歌遙
    控器一台為被告丙○○所有，並供犯罪所用之物，均予以沒收。認事用法，核無
    不合，量刑亦屬妥適。被告上訴意旨指摘原判決認事用法不當，求予撤銷改判，
    為無理由，應予駁回。
據上論斷，應依刑事訴訟法四百五十五條之一第一項、第三項、第三百六十八條，判
決如主文。
本案經檢察官宋宗儀到庭執行職務
中      華      民      國    八十九    年      十      月    三十一    日
                              臺灣臺南地方法院刑事第四庭
                                  審判長法  官    張  意  聰
                                        法  官    吳  坤  芳
                                        法  官    卓  穎  毓
右正本證明與原本無異
本件不得上訴
                                        書記官    黃  子  起
中      華      民      國    八十九    年      十      月   三十一     日


司法院資訊處製作；財團法人民間司法改革基金會備份。
